【裁判字號】    97,簡上,71
【裁判日期】    970731
【裁判案由】    恐嚇等
【裁判全文】
臺灣桃園地方法院刑事判決              97年度簡上字第71號
上  訴  人  臺灣桃園地方法院檢察署檢察官
被      告  丁○○
上列上訴人因被告恐嚇等案件，不服本院刑事庭96年度簡字第26
4 號，民國96年12月31日第一審刑事簡易判決（起訴案號：96年
度偵字第11700 號），提起上訴，本院管轄之第二審合議庭依通
常程序自為第一審判決如下：
    主  文
原判決撤銷。
丁○○連續以加害生命、身體之事，恐嚇他人致生危害於安全，
累犯，處有期徒刑月，如易科罰金，以銀元佰元即新臺幣玖
佰元折算壹日，減為有期徒刑壹月又拾伍日，如易科罰金，以銀
元佰元即新臺幣玖佰元折算壹日。
其餘被訴強制部分無罪。
    事  實
一、丁○○前於民國87年間因重利案件，經本院以87年度訴字第
    997 號判處有期徒刑10月，上訴後，經臺灣高等法院以88年
    度上訴字第1103號判決駁回上訴確定，入監執行後，甫於89
    年7 月29日縮短刑期執行完畢（構成累犯）。詎丁○○猶不
    知悔悟，緣其與甲○○於90年間開始交往，原為男女朋友關
    係，於91年5 月間某日，因疑心甲○○在外另結新歡，竟基
    於恐嚇危害安全之概括犯意，先在2 人斯時位於桃園縣桃園
    市○○路266 號8 樓之3 之居所內，怒罵甲○○「討客兄」
    ，並對之恫稱：「如果妳敢離開我，要打斷妳手腳」、「如
    果妳敢告我，我會對妳家人不利」等話語，致甲○○心生畏
    怖，致生危害於安全。復於91年間某日，在桃園縣桃園市○○路「浪漫咖啡廳」內，2 人因細故發生爭吵後，丁○○承
    前恐嚇之犯意，再向甲○○恐嚇稱：「如果妳敢離開我，我
    會對妳家人不利，並把妳手腳打斷」等語，亦使甲○○心生
    畏懼，致生危害於安全。
二、案經甲○○訴由臺灣桃園地方法院檢察署檢察官偵查起訴。
    理  由
壹、證據能力方面：
    本案所引用之供述及非供述證據，經本院依法踐行調查證據
    程序，檢察官、被告均不爭執各該證據之證據能力，且亦查
    無依法應排除其證據能力之情形，是後述所引用證據之證據
    能力均無疑義，先予敘明。
貳、有罪部分（恐嚇危害安全罪部分）：
一、訊據被告矢口否認有何前揭恐嚇犯行，辯稱：伊與告訴人係
    因個性不合而分手，2 人交往期間，伊沒有恐嚇告訴人，也
    沒有說過要對她家人不利，但是交往期間，2 人吵架時，有
    互相辱罵、拉扯。伊與告訴人交往期間經常吵架，告訴人突
    然有1 天就搬出去，應該係於91年4 、5 間，詳細時間伊不
    記得，期間伊沒有再去找過告訴人，直至95年10月中，伊再
    次遇到告訴人，伊只有詢問她過得好不好，就被告訴人罵，
    還說要找兄弟找伊算帳，之後告訴人還到伊住處踢門，過沒
    多久，告訴人即提出本件刑事告訴云云。本院查：
（一）前開事實，業據證人即告訴人甲○○於偵查中、原審審理
      時證述綦詳，且被告在「浪漫咖啡廳」內恐嚇告訴人之經
      過情形，並核與證人即斯時與被告、告訴人同在「浪漫咖
      啡廳」任職之丙○○於偵查中結證稱：伊於91年在桃園中
      山路的「浪漫咖啡廳」看過被告及甲○○在爭吵，被告不
      讓甲○○離開，說『如果林離開他要對他家人不利』，或
      是『要把林的手腳打斷』，這些是伊碰到的，沒有碰到的
      伊並不知道。除此之外，伊都沒有親眼看到被告恐嚇甲○○，都是聽甲○○說的等語相符（見臺灣桃園地方法院95
      年度他字第4799號卷第33-34 頁）；再參以被告於本院審
      理時復自承：因為告訴人在伊住院期間將錢都花掉，用來
      請朋友唱歌喝酒，伊很生氣，有打告訴人，並罵告訴人去
      討客兄，還拿錢倒貼人家等語（參本院97年度簡上字第71
      號卷第82頁），足見被告確曾在交往期間認為告訴人在外
      另結新歡，且任意花用其金錢，而怒罵告訴人「討客兄」
      ，甚至憤而出手毆打告訴人，則被告在類此情境之下，以
      言語恫嚇告訴人，亦符常情，堪認告訴人、證人丙○○前
      揭證述各情，要非虛構，故陷被告入罪之詞。雖證人丙○○於本院審理時結證稱：伊與被告、告訴人當時係在「浪
      漫咖啡廳」工作，有一天看到他們2 人在吵嘴，好像是懷
      疑告訴人有第三者，2 人當時有稍微發生拉扯，被告有制
      止告訴人不要跑出去，不過後來告訴人先離開「浪漫咖啡
      廳」，之後告訴人又跑回來哭訴。伊並沒有聽到被告對告
      訴人說什麼話，伊記得並沒有向檢察官說「如果甲○○離
      開，要對他家人不利，或將甲○○手腳打斷」等語，因為
      伊沒有看到的事情，應該不會這樣說云云（見本院簡上卷
      第39-42 頁），惟經本院當庭勘驗證人丙○○於96年3 月
      22日之檢察官訊問光碟結果，證人丙○○於該日檢察官訊
      問時所述內容與臺灣桃園地方法院檢察署95年度他字第47
      99號偵查卷第33、34頁之訊問筆錄內容記載相符（見本院
      簡上卷第79頁），有本院97年7 月8 日勘驗筆錄在卷可按
      ，是證人丙○○於檢察官訊問時，就其目睹被告、告訴人
      於91年間某日，在「浪漫咖啡廳」內爭執之情形陳述甚為
      明確，關於被告究係用何種話語出言恐嚇告訴人乙節，亦
      係由證人丙○○自行連續陳述，故證人丙○○於本院審理
      時改證稱：伊並未為前開證詞云云，顯與卷內事證不符，
      難以憑採，尚不足為有利被告之認定。
（二）至證人即被告之兄戊○○於本院審理時結證稱：伊記得95
      年11、12月間，告訴人有至伊住處，伊有聽到被告與告訴
      人在吵架，吵得很大聲，好像提到50萬元之事，詳細內容
      伊沒有聽清楚，後來被告向伊太太拿1 萬元，說要拿給告
      訴人，之後告訴人就離開了等語（見本院簡上卷第63頁）
      ，固能證明告訴人曾於95年11、12月間至證人戊○○住處
      找被告，2 人並因金錢問題發生爭吵，惟究與被告有無於
      91年間恐嚇告訴人之犯行無涉，且被告於本院審理時亦供
      陳：伊與告訴人交往期間吵架就是為了錢，也曾向告訴人
      借過5 萬元等語在卷，可見被告、告訴人間確有若干金錢
      糾紛，是認被告謂本件係因告訴人恐嚇取財未果而挾怨報
      復所起，顯係推測之詞並無何實據可佐。另被告聲請傳喚
      證人曾添財，欲證明伊並未積欠告訴人金錢部分，因與本
      件被告是否涉犯恐嚇、強制罪嫌之待證事實無關，自無傳
      訊之必要，併此說明。
（三）綜上，本件事證明確，被告前揭恐嚇犯行，堪以認定，應
      依法論科。
二、新舊法之比較適用：
    按被告行為後，刑法於94年2 月2 日修正公佈，95年7 月1
    日施行，修正後刑法第2 條第1 項規定：「行為後法律有變
    更者，適用行為時之法律。但行為後之法律有利於行為人者
    ，適用最有利於行為人之法律。」，係規範行為後法律變更
    所生新舊法律比較適用之準據法，於新法施行後，應適用修
    正後刑法第2 條第1 項之規定，為「從舊從輕」之比較（此
    條項規定，僅係新、舊法之比較適用之宣示性指導原則，並
    非實體刑罰法律，自不生行為後法律變更之比較適用問題）
    。且比較時應就罪刑有關之共犯、未遂犯、想像競合犯、牽
    連犯、連續犯、結合犯，以及累犯加重、自首減輕暨其他法
    定加減原因（如身份加減）與加減例等一切情形，綜其全部
    罪刑之結果而為比較（最高法院95年第8 次刑事庭會議決議
    參照）。
  (一)關於罰金法定刑之最低度部分，由修正前刑法第33條第5 款
    規定為銀元1 元以上，依罰金罰鍰提高標準條例第1 條前段
    提高為10倍，提高後再折算新臺幣為30元以上，修正後刑法
    第33條第5 款則修正為新臺幣1,000 元以上，以百元計算；
    比較修正前、後刑法關於罰金刑最低度部分，以修正前刑法
    較有利於被告。
  (二)關於刑法第56條連續犯之規定，業已刪除，此刪除雖非犯罪
    構成要件之變更，但顯已影響行為人刑罰之法律效果，自屬
    法律有變更，比較新、舊法結果，仍應適用最有利於被告之
    行為時法律即修正前刑法第56條連續犯之規定。
  (三)關於刑法第41條第1 項前段易科罰金之折算標準部分，被告
    行為時之易科罰金折算標準，修正前罰金罰鍰提高標準條例
    第2 條（現已刪除）規定，就其原定數額銀元1 元以上3 元
    以下提高為100 倍折算1 日，則被告行為時之易科罰金折算
    標準，應以銀元100 元以上300 元以下折算1 日，折算為新
    臺幣即以新臺幣300 元以上900 元以下折算1 日，修正後之
    刑法第41條第1 項前段則規定：「犯最重本刑為5 年以下有
    期徒刑以下之刑之罪，而受6 個月以下有期徒刑或拘役之宣
    告者，得以新臺幣1,000 元、2,000 元或3,000 元折算1 日
    ，易科罰金。」，比較修正前後之易科罰金折算標準，以修
    正施行前之規定，較有利於被告，依修正後刑法第2 條第1
    項前段之規定，應適用行為時即修正前刑法第41條第1 項前
    段、修正前罰金罰鍰提高標準條例第2 條之規定較有利於被
    告。
  (四)綜合上述各條文修正前、後之比較，揆諸前揭最高法院決議
    及修正後刑法第2 條第1 項規定之「從舊從輕」原則，被告
    所犯本案，以上開修正前刑法之規定較有利於被告。至累犯
    之規定，雖亦有修正，惟不論適用修正前刑法第47條或修正
    後刑法第47條第1 項之規定，本件被告均構成累犯，故前揭
    累犯修正部分，對被告並無有利、不利之情形，即無比較適
    用之問題，然因本件被告依前述全部罪刑比較之結果，應整
    體適用修正前刑法較有利於被告，是關於累犯之部分，亦應
    適用修正前刑法第47條之規定（最高法院97年度第2 次刑事
    庭會議決議參照）。
三、核被告所為，係犯刑法第305 條之恐嚇危害安全罪。被告先
    後2 次恐嚇犯行，時間緊接，顯係基於概括之犯意，觸犯構
    成要件相同之罪名，應依修正前刑法第56條連續犯之規定，
    論以一罪，並加重其刑。又被告有事實欄所示之科刑及執行
    紀錄，有卷附臺灣高等法院被告全國前案紀錄表1 份可稽，
    其受有期徒刑之執行完畢後，5 年以內再犯有期徒刑以上之
    本罪，為累犯，應依修正前刑法第47條之規定加重其刑。原
    審以事證明確，對被告論罪科刑，固非無見，然本院審理結
    果，認公訴意旨起訴被告涉有強制罪犯行，尚屬不能證明，
    且因公訴意旨認此部分與本院論罪科刑之恐嚇危害安全部分
    ，應予分論併罰，而應另為無罪之諭知（詳如後述），原審
    逕認被告並非單純以將來加害之事恐嚇告訴人，而係以強暴
    及言詞恫嚇，使告訴人行無義務之事，認被告係犯刑法第30
    4 條第1 項之強制罪，尚有未洽。上訴人據告訴人請求，以
    原審量刑過輕為由提起上訴，雖無理由，惟原判決既有前揭
    不當之處，自應由本院予以撤銷，另為適法之判決。爰審酌
    被告與告訴人原係男女朋友關係，於交往期間竟未能理性解
    決2 人間相處問題，屢次出言恐嚇告訴人，所為非是，兼衡
    被告之素行、智識程度、犯罪之手段，及犯後猶否認犯行，
    未見其悔悟之心等一切情狀，量處如主文所示之刑，並依修
    正前刑法第41條第1 項前段、修正前罰金罰鍰提高標準條例
    第2 條之規定，諭知易科罰金之標準。末查，本件被告犯罪
    時間在96年4 月24日以前，所犯恐嚇危害安全罪，悉合於減
    刑條件，應依中華民國96年罪犯減刑條例第2 條第1 項第3
    款之規定，減其宣告刑2 分之1 ，併依修正前刑法第41條第
    1 項前段、修正前罰金罰鍰提高標準條例第2 條之規定，諭
    知易科罰金之標準。
參、無罪部分（強制罪部分）：
一、公訴意旨另以：被告丁○○於91年與甲○○同居期間，時刻
    跟隨甲○○，若其離開，即動手毆打，而以此強暴方式，妨
    害甲○○行使權利，因認被告丁○○此部分另涉犯刑法第30
    4條第1項之以強暴妨害人行使權利罪嫌云云。
二、按犯罪事實應依證據認定之，無證據不得認定犯罪事實；不
    能證明被告犯罪或其行為不罰者，應諭知無罪之判決，刑事
    訴訟法第154 條第2 項、第301 條第1 項分別定有明文。次
    按事實之認定，應憑證據，如未能發現相當證據，或證據不
    足以證明，自不能以推測或擬制之方法，以為裁判之基礎；
    又認定犯罪事實所憑之證據，雖不以直接證據為限，間接證
    據亦包括在內，然而無論直接或間接證據，其為訴訟上之證
    明，須於通常一般之人不致有所懷疑，而得確信其為真實之
    程度者，始得據為有罪之認定；再認定不利於被告之事實，
    須依積極證據，苟積極證據不足為不利於被告事實之認定時
    ，即應為有利於被告之認定，更不必有何有利之證據，最高
    法院40年台上字第86號、76年台上字第4986號及30年上字第
    816 號分別著有判例意旨可資參照。況刑事訴訟法第161 條
    第1 項亦規定，檢察官就被告犯罪事實，應負舉證責任，並
    指出證明之方法，是檢察官對於起訴之犯罪事實，應負提出
    證據及說服之實質舉證責任，倘其所提出之證據，不足為被
    告有罪之積極證明，或其指出證明之方法，無從說服法院以
    形成被告有罪之心證，基於無罪推定之原則，自應為被告無
    罪判決之諭知，最高法院92年度台上字第128 號著有判例意
    旨可資參照。
三、本件公訴人認被告涉有上開強制罪嫌，無非係以告訴人之指
    述為其論據。訊之被告堅詞否認有何以強暴妨害人行使權利
    犯行，辯稱：伊雖然曾經毆打過告訴人，但係因為告訴人將
    伊住院時交付之4 萬元花光，伊一氣之下才打、推告訴人，
    也曾經鬧上警察局，不過伊已經當眾下跪請求告訴人原諒，
    告訴人也已經原諒伊，並未對伊提出傷害告訴等語。按告訴
    人之告訴，係以使被告受刑事訴追為目的，是其陳述是否與
    事實相符，仍應調查其他證據以資審認，最高法院著有52年
    度台上字第1300號判例要旨可資參照。本件證人甲○○固於
    檢察官訊問時結證稱：伊走到那裡被告就跟伊到那裡，伊跑
    走被告就打伊云云（見同前偵卷第47頁）。然證人丙○○於
    檢察官訊問時結證稱：伊知道被告會一直CALL機找人等語（
    參同前偵卷第34頁），在本院審理時結證述：在91年間被告
    、告訴人常常一起出入，被告有時看到告訴人不在，就會緊
    張，以為有第三者，會想打電話給告訴人，想知道告訴人在
    何處等情（見本院簡上卷第43頁）；證人即告訴人之友人乙○○於本院審理時結證稱：在90、91年被告、告訴人交往期
    間，伊與告訴人見面的次數並不多，大部分都只有伊與告訴
    人碰面，有時被告也會在場。而伊與告訴人見面時，被告會
    打電話給告訴人，詢問告訴人在何處，但次數伊不記得了等
    語（見本院簡上卷第48-49 頁）。由證人丙○○、乙○○前
    揭證詞觀之，告訴人與被告交往期間，告訴人並非全無自己
    之私人社交活動，而被告或曾在告訴人單獨外出時，撥打電
    話給告訴人，詢問告訴人所在地點，此種行為，在一般男女
    朋友交往期間，實屬平常，被查詢之一方可能因他方詢問之
    方式、次數，而感受到不快感或壓迫感，仍難遽謂被告確有
    告訴人所稱「伊走到那裡被告就跟到那裡」之行為，益徵證
    人即告訴人甲○○上開所證是否與事實相符，顯非無疑，亦
    難謂無瑕疵。再者，告訴人固提出桃新醫院診斷證明書1 紙
    （見同前偵卷第37頁），欲以之證明被告前揭犯行。惟僅憑
    卷附診斷證明書1 紙實無從證明告訴人受傷之原因，則告訴
    人係因欲行使離去之權利而遭被告毆打一節，尚無由證明，
    是本件關於被告以毆打告訴人之方式，妨害告訴人行使離去
    之權利部分犯行，除告訴人之指訴外，實乏其他證據或證人
    可資證明。此外，復查無其他積極證據足資證明被告涉有公
    訴人所指之強制犯行，從而，本院就公訴人所指被告以強暴
    妨害人行使權利部分，以卷存證據尚無從形成有罪之心證，
    既不能證明被告犯罪，自應就此部分為無罪判決之諭知。
肆、末按管轄第二審之地方法院合議庭受理簡易判決上訴案件，
    應依通常程序審理。其認案件有刑事訴訟第452 條之情形者
    ，應撤銷原判決，逕依通常程序為第一審判決，法院辦理刑
    事訴訟簡易程序案件應行注意事項第14項訂有明文。次按地
    方法院簡易庭對被告為簡易判決處刑後，經提起上訴，而地
    方法院合議庭認應為無罪判決之諭知者，依同法第455 條之
    1 第3 項準用第369 條第2 項之規定意旨，應由該地方法院
    合議庭撤銷簡易庭之判決，改依第一審通常程序審判（最高
    法院91年台非字第21號判例意旨參照）。本件原審未及查明
    被告強制部分應諭知無罪之判決，致未適用通常程序審理，
    而誤用簡易判決處刑，其所踐行之簡易處刑程序違背法令，
    其簡易處刑程序存有瑕疵，為保障當事人之審級利益，本院
    合議庭依通常程序審判後，撤銷原審判決，以第一審法院之
    地位自為第一審判決，附此敘明。
據上論斷，應依刑事訴訟法第455 條之1 第1 項、第3 項、第45
2 條、第369 條第1 項前段、第364 條、第299 條第1 項前段、
第301 條第1 項，修正後刑法第2 條第1 項前段，刑法第305 條
，修正前刑法第56條、第47條、第41條第1 項前段，修正前罰金
罰鍰提高標準條例第2 條，刑法施行法第1 條之1 第1 項、第2
項前段，中華民國96年罪犯減刑條例第2 條第1 項第3 款、第7
條、第9條，判決如主文。
本案經檢察官鄭東到庭執行職務。
中    華    民    國    97    年    7     月    31    日
                  刑事第十二庭  審判長法  官  王美玲
                                      法  官  羅國鴻
                                      法  官  許雅婷
以上正本證明與原本無異。
如不服本判決，應於判決送達後10日內向本院提出上訴狀（應附
繕本），其未敘述上訴理由者，應於上訴期間屆滿後20日內補提
理由書狀於本院，上訴於臺灣高等法院。
                                      書記官  吳玉蘭
中    華    民    國    97    年    8     月    1     日
附錄本案論罪科刑法條全文：
中華民國刑法第305條
以加害生命、身體、自由、名譽、財產之事，恐嚇他人致生危害
於安全者，處2年以下有期徒刑、拘役或3 百元以下罰金。


司法院資訊處製作；財團法人民間司法改革基金會備份。
